【裁判字號】    96,易緝,81
【裁判日期】    970109
【裁判案由】    賭博等
【裁判全文】
臺灣臺南地方法院刑事判決              96年度易緝字第81號
公  訴  人  臺灣臺南地方法院檢察署檢察官
被      告  乙○○
                  （現在臺灣臺南監獄臺南分監另案執行中）
上列被告因賭博案件，經檢察官提起公訴（91年度偵字第11351
號），本院判決如下：
    主    文
本件免訴。
    理    由
一、公訴意旨略以：甲○○○與綽號「林仔」之不詳姓名成年男
    子，共同基於意圖營利之概括犯意，自民國（下同）九十一
    年十月初起，由綽號「林仔」者擔任組頭，甲○○○為其「
    樁腳」，連續提供臺南縣大內鄉頭社村四一號住處為公眾得
    出入之場所，經營俗稱六合彩賭博，聚集不特定多數人在該
    處簽賭下注，其方式計有「二星」、「三星」、「四星」等
    三種，核對香港政府發行每星期二、四開獎之六合彩中獎號
    碼賭博財物，如有簽中可得倍數不等彩金，如未簽中則簽賭
    金歸組頭所有，每簽賭一支新臺幣（下同）十元，甲○○○
    自其所招攬每一簽賭號碼抽取五元牟利。嗣於同年十月二十
    四日下午四時許，被告乙○○前往上開甲○○○住處簽賭，
    其離去後約十分鐘，甲○○○即遭三名喬裝調查局人員之人
    （真實姓名年籍均不詳）進入屋內強行搜索並取走六合彩簽
    單影本，致使甲○○○無法得知乙○○之簽賭號碼，而於同
    日下午五時許開獎前（晚間八時開獎）甲○○○即將乙○○
    所簽賭之金額如數交予蔡雅惠，委託其轉交予乙○○，然蔡
    雅惠因無法撥通乙○○之行動電話而未聯絡上乙○○。次日
    （十月二十五日）下午二時許，乙○○夥同丙○○、李朝陽
    （李朝陽部分由檢察官另為不起訴處分）至甲○○○住處，
    聲稱已中獎彩金一百多萬元，欲向甲○○○索取彩金（甲○
    ○○所犯意圖營利聚眾賭博等罪行，由本院於九十二年六月
    十日，以九十二年度簡字第一○六號判處有期徒刑四月確定
    ；丙○○所犯賭博罪及恐嚇危害安全罪行，由本院於九十二
    年六月十日，以九十二年度簡字第一○六號判處罰金銀元三
    千元及有期徒刑三月確定），因認被告乙○○涉犯刑法第二
    百六十六條第一項前段罪嫌等語（被告乙○○於九十一年十
    月二十五日所犯刑法第三百零五條恐嚇罪行，由本院另為判
    決）。
二、按案件時效已完成者，應諭知免訴之判決，並得不經言詞辯
    論為之，刑事訴訟法第三百零二條第二款、第三百零七條定
    有明文。又行為後法律有變更者，適用行為時之法律，但行
    為後之法律有利於行為人者，適用最有利於行為人之法律，
    為民國九十五年七月一日修正施行之刑法第二條第一項所明
    定。查修正後刑法第八十條第一項，及修正前刑法第八十條
    第一項關於追訴權時效期間之規定不同，修正後刑法所定時
    效期間較長，表示行為人被追訴之期限較久，自屬對行為人
    不利，經比較之結果，自以修正前之刑法第八十條較有利於
    行為人，故本件關於追效權時效，應適用修正前刑法第八十
    條之規定。從而，關於追訴權時效之停止進行，及其期間、
    計算，亦應一體適用修正前刑法第八十三條之規定，合先敘
    明。又依司法院大法官會議六十三年釋字第一三八號、五十
    七年釋字第一二三號解釋及最高法院八十二年九月二十一日
    第十次刑事庭會議意旨，已實施偵查及經提起訴訟，且在審
    判進行中，均不生時效進行之問題。再者，拘役或罰金者之
    追訴權時效期間為一年。追訴權之時效，如依法律之規定，
    偵查、起訴或審判之程序，不能開始或繼續時，停止其進行
    。上項時效停止，自停止原因消滅之日起，與停止前已經過
    之期間，一併計算。停止原因繼續存在之期間，如達修正前
    刑法第八十條第一項各款所定期間四分之一者，其停止原因
    ，視為消滅，修正前刑法第八十條第一項第五款、第八十三
    條亦定有明文。
三、查本件被告乙○○上開所涉係刑法第二百六十六條第一項前
    段之賭博罪嫌，其最重本刑為一千元以下罰金，則依修正前
    刑法第八十條第一項第五款規定，其追訴權時效期間為一年
    。而本件被告犯罪成立日為九十一年十月二十四日，嗣於九
    十一年十月二十八日經檢察官開始實施偵查，復經提起公訴
    後，因被告經本院合法傳喚、拘提均未到庭，業已逃匿，經
    本院於九十二年九月四日以南院刑緝字第五六二號通緝書發
    布通緝，致審判程序不能繼續，其追訴權時效因而停止進行
    。是本件自被告犯罪成立日即九十一年十月二十四日起算，
    加計追訴權時效一年、時效停止期間三月（按：本件追訴權
    時效一年之四分之一）、實施偵查日（即九十一年十月二十
    八日）起至通緝前一日（即九十二年九月三日）止之期間十
    一月又七日，再扣除提起公訴日（九十二年四月十七日）至
    法院繫屬日（九十二年五月二十六日）追訴權未行使之期間
    一月又十日，則本件被告賭博犯嫌之追訴權時效應至九十三
    年十一月二十一日即已完成，揆諸上開說明，爰不經言詞辯
    論，逕為諭知免訴之判決。
四、據上論斷，應依刑事訴訟法第二百八十四條之一、第三百零
    二條第二款、第三百零七條，判決如主文。
中    華    民    國    97    年    1     月    9     日
                  刑事第八庭  法  官  盧鳳田
以上正本證明與原本無異。
如不服本判決應於收受本判決後10日內向本院提出上訴書狀，並
應敘述具體理由。如未敘述上訴理由者，應於上訴期間屆滿後20
日內向本院補提理由書狀（均須按他造當事人之人數附繕本）「
切勿逕送上級法院」。
                              書記官  吳姁穗
中    華    民    國    97    年    1     月    9     日


司法院資訊處製作；財團法人民間司法改革基金會備份。
